臺灣高雄地方法院刑事判決　　　　　　　　　　　　　九十三年度易字第二五四號
　　公　訴　人　臺灣高雄地方法院檢察署檢察官
　　被　　　告　丁○○
　　　　　　　　戊○○
　　　　　　　　己○○
　　　　　　　　丙○○
　　　　　　　　乙○○
右列被告因違反電信法案件, 經檢察官聲請逕以簡易判決處刑（九十二年度偵字第二
二○二二號）及移
年度簡字第五二七二號），認為不宜以簡易判決處刑，改以通常程序審理，判決如左
：
    主  文
丙○○共同連續違反無線電頻率、電功率、發射方式等有關電波監理業務，由交通部
統籌管理，非經交通部核准，不得使用之規定，未經核准擅自使用無線電頻率，因而
致干擾無線電波之合法使用，處有期徒刑陸月，如易科罰金，以銀元參佰元（即新台
幣玖佰元）折算壹日。如附表一、二、三所示之物，均沒收之。
戊○○共同連續違反無線電頻率、電功率、發射方式等有關電波監理業務，由交通部
統籌管理，非經交通部核准，不得使用之規定，未經核准擅自使用無線電頻率，因而
致干擾無線電波之合法使用，累犯，處有期徒刑肆月，如易科罰金，以銀元參佰元（
即新台幣玖佰元）折算壹日。如附表一、二所示之物，均沒收之。
丁○○共同連續違反無線電頻率、電功率、發射方式等有關電波監理業務，由交通部
統籌管理，非經交通部核准，不得使用之規定，未經核准擅自使用無線電頻率，因而
致干擾無線電波之合法使用，處有期徒刑參月，如易科罰金，以銀元參佰元（即新台
幣玖佰元）折算壹日。如附表一、二所示之物，均沒收之。
己○○共同連續違反無線電頻率、電功率、發射方式等有關電波監理業務，由交通部
統籌管理，非經交通部核准，不得使用之規定，未經核准擅自使用無線電頻率，因而
致干擾無線電波之合法使用，處有期徒刑參月，如易科罰金，以銀元參佰元（即新台
幣玖佰元）折算壹日。如附表一、二、三所示之物，均沒收之。
乙○○幫助連續違反無線電頻率、電功率、發射方式等有關電波監理業務，由交通部
統籌管理，非經交通部核准，不得使用之規定，未經核准擅自使用無線電頻率，因而
致干擾無線電波之合法使用，處罰金新台幣陸萬元，如易服勞役，以銀元參佰元（即
新台幣玖佰元）折算壹日。如附表一、二所示之物，均沒收之。
    事  實
一、丙○○曾於民國八十九年間，因犯違返電信法罪，經臺灣高雄地方法院於八十九
    年七月十八日判處罰金十萬元，並於同年九月七日確定，甫於同年十一月二十一
    日執行完畢（不構成累犯）；戊○○曾於九十年間，因犯公共危險罪，經臺灣高
    雄地方法院判處有期徒刑三月確定，甫於九十一年四月十五日易科罰金執行完畢
    ；復於九十二年間，因犯違反電信法罪，經臺灣屏東地方法院於九十二年四月二
    十四日判處拘役三十日，並於九十二年五月二十六日判決確定，嗣於同年八月十
    九日易科罰金執行完畢。
二、丙○○、丁○○、戊○○、己○○、乙○○均明知無線電頻率、電功率、發射方
    式及電台識別呼號等有關電波監理業務，由交通部統籌管理，非經交通部核准，
    不得使用或變更。詎料丙○○、丁○○、戊○○竟自九十二年五月間某日起，共
    同基於未經許可即共同擅自使用無線電頻率之概括犯意聯絡，乙○○、己○○則
    基於幫助他人未經許可即擅自使用無線電頻率之犯意，由丁○○提供其所有位於
    屏東縣里港鄉○○路三八之一○七號房屋，購買如附表一所示之播音器材置於屋
    內，設置播音室，並以「香香」之藝名自任節目主持人，錄製節目錄音帶後，交
    由戊○○、丙○○，以作為播送電台節目。丁○○復使用以其母陳寶貝（已歿）
    名義申請之（○八）0000000號電話及以沈慧和（已歿）名義申請之（○
    七）0000000號電話，作為電台節目聽眾於節目播送時與主持人等在線上
    對談之專線電話（即一般所指之ｃａｌｌ  ｉｎ電話）。乙○○明知丙○○、丁○○均有從事於地下電台節目之廣播，竟仍出於幫助之故意，以其名義向中華電
    信數據股有限公司（以下簡稱中華電信公司）申請八七七五Ｄ─八○○一號數據
    專線，並提供其所有位於屏東縣里港鄉○○路八之二四號之房屋，而將該數據專
    線及房屋均提供予丙○○使用，並將該屋鑰匙交予丙○○。丙○○再將該屋鑰匙
    交予己○○，由己○○負責於該屋內之微波器材或數據機或數據專線故障時，開
    門讓微波器材維修人員或中華電信公司維修人員進入維修。丙○○、丁○○、戊○○、己○○即利用其等裝置於上開屏東縣里港鄉○○路三八之一○七號房屋內
    如附表一所示之設備錄製節目後，以上開由乙○○申請之中華電信公司數據專線
    ，將節目內容傳輸至乙○○所有位於屏東縣里港鄉○○路八之二四號之房屋內，
    再以該屋內如附表二所示之未經交通部許可使用之無線電發射機，連續擅自以微
    波頻率調頻四四八點七五兆赫（FM448.75MHz）將訊號傳送至其等設置於屏東縣
    三地門鄉之山區轉播站（位於北緯二二度四四分十四點五秒，東經一二○度三九
    分十四秒）接受後，再由該轉播站使用頻率調頻八七點八兆赫（FM87.8MHz），
    發射無線電波信號，以「鄉村廣播電台」為電台識別呼號，播放音樂及丁○○所
    錄製之節目內容，供不特定之聽眾收聽，致干擾軍用飛航通聯頻道（使用頻率詳
    卷）之合法使用。嗣經交通部電信總局南區監理站派員測試蒐證後，認已達干擾
    軍用飛航通聯頻道，經警持本院核發之搜索票，於九十二年八月十三日分別前往
    上開錄音室及發送站搜索，扣得如附表一、二所示之電信器材等物。
三、丙○○、己○○於九十二年八月十三日為警查獲後，猶仍不顧禁制命令，復承前
    揭擅自使用無線電頻率之概括犯意，先由丙○○向陳山岳（檢察官另行偵辦中）
    承租位於屏東縣三地門鄉電表號七四─六八─○○─四○之處所（位於北緯二三
    度四四分三點二秒，東經一二○度三八分五八點七秒），而於該處設置發送站架
    設如附表三所示之無線電頻率發送設備，己○○則負責該發送站之電力及設備之
    維修工作，丙○○、己○○二人即以即一分工方式，將由丁○○所錄製之節目，
    使用調頻八七點八兆赫（FM87.8MHz）之無線頻率發送無線電波信號，供不特定
    之聽眾收聽。嗣經交通部電信總局南區監理站派員測試蒐證後，經警持本院核發
    之搜索票，於九十二年十月八日，前往上開發送站搜索，而再次扣得如附表三所
    示之電信器材。
四、案經交通部電信總局移送臺灣高雄地方法院檢察署檢察官偵查聲請以簡易判決處
    刑。
    理  由
一、訊據被告丙○○、戊○○坦承有未經核准擅自使用無線電頻率之事實不諱，惟訊
    據被告丁○○、己○○、乙○○則矢口否認犯行，被告丁○○辯稱：「我有錄音
    ，但不知他們知用途為何。故我不曉得他們拿去電台播送。」云云；被告己○○
    辯稱：「鑰匙是丙○○拿給我的，他說如果中華電信來修理數據機時，他如果沒
    有空過來要我開門，我並無維修微波器材，或讓維修微波人員進入。」云云；被
    告乙○○辯稱：「我提供房子是丙○○向我借的，而數據專線也是丙○○叫我去
    申請的，自從提供房子後我就沒有再去該處，所以我並不知他們之用途。」云云
    。惟查：
    （一）被告丁○○與丙○○係姐弟，而被告乙○○則係被告丁○○之姐陳美春之
          女乙節，業經被告丁○○、丙○○陳述在卷（參九十二年十一月十九日偵
          訊筆錄）足認為真實。
    （二）被告丙○○、戊○○所經營之上開「鄉村廣播電臺」，係播送由被告陳美
          香所主持之節目乙節，為被告丁○○所自承，並有交通部電信總局南區電
          信監理站非法電台及電波干擾處理報告表在卷可稽。而該電臺均係自被告
          丁○○位於屏東縣里港鄉○○路三八之一○七號房屋內，以如附表一所示
          之設備錄製節目後，以上開由被告乙○○申請之中華電信公司數據專線，
          將節目內容傳輸至被告乙○○所有位於屏東縣里港鄉○○路八之二四號之
          房屋內，再以該屋內如附表二所示之未經交通部許可使用之無線電發射機
          ，以微波頻率調頻四四八點七五兆赫將訊號傳送至其等設置於屏東縣三地
          門鄉之山區轉播站接受後，再由該轉播站使用頻率調頻八七點八兆赫，發
          射無線電波信號，播放音樂及丁○○所錄製之節目內容，供不特定之聽眾
          收聽等情，業據被告丙○○供承無訛，且有如附表一、二所示之物扣案足
          資佐證。而被告丁○○實際住所亦係位於屏東縣里港鄉○○路三八之一○
          七號房屋，且於警方持搜索票索該處時，被告丁○○即自始在場。衡以被
          告丁○○既有實際錄音節目錄音帶之行為，該節目錄音帶亦於上開電台播
          出，且該節目之訊號，更是自被告丁○○所實際居住之處所傳輸至被告許
          淑芬所有之屏東縣里港鄉○○路八之二四號房屋中，再衡被告丁○○復於
          警訊中坦承有負責播錄音帶之事實，足見被告丁○○辯稱不知云云，顯係
          飾卸之詞，殊不足採。
    （三）被告己○○於九十二年八月十三日警詢中供稱：「我是經由丙○○而認識
          屋主，而此處所是丙○○請我於三樓的數據機設備有損壞時，就近開後讓
          維修人員修維。」然被告丙○○於同年八月十四日警詢中則供稱：「我房
          子的鑰匙是交給戊○○，而我聽說戊○○再將鑰匙交給己○○，若有維修
          的問題則由附近的己○○出面、開門。」二人就被告己○○取得該處鑰匙
          之過程，所供不一，顯不足採。再者，被告既坦承有負責保管鑰匙讓中華
          電信公司維修人員進入之事實，而被告乙○○所有之上開屏東縣里港鄉○○路八之二四號房屋內，除中華電信公司之電信傳輸設備外，尚經警扣得
          如附表二所示之混音器、分配器、無線電發射機等發送無線電波之設備，
          被告己○○當無不知之理。且該處除作為無線電發射臺之作用外，並未作
          其他用途，何以須由專人負責看管、維修電信傳輸設備？而被告丙○○既
          明知其係違法經營地下電台，衡諸常情，必不欲其非法犯行為他人所知，
       其又豈會將操控無線電發射臺進出之鑰匙，交予對其犯行毫無所悉之第三
          者，而甘冒其非法犯行敗露之風險？是被告己○○所辯，亦純屬卸責之詞
          ，實不足採，足認其擔任分工之部分，乃係房止包括上開數據設備在內之
          轉播站內之器材損壞，而負責看管該處。
    （四）位於屏東縣里港鄉○○路八之二四號之房屋，為被告乙○○所有，而上開
          中華電信公司數據專線等設備，亦係被告乙○○所申請等情，均經被告許
          淑芬自承無訛。雖被告乙○○辯稱：該屋及數據專線均係由其借予被告陳
          俊宏使用，伊不知情云云，而被告丙○○亦附和其詞。然衡以被告丙○○
          係被告乙○○之舅舅，其供詞不免迴護。且被告丙○○曾於八十九年間，
          因犯違返電信法罪，經臺灣高雄地方法院於八十九年七月十八日判處罰金
          十萬元，並於同年九月七日確定，以被告乙○○與丙○○係血緣近親，當
          無不知之理。則被告丙○○向其借用上開房屋，並要求其申請數據專線以
          供傳輸訊號，被告乙○○亦當已知悉其用途。被告乙○○明知被告丙○○
          欲使用其申請之數據專線傳輸廣播節目訊號至上開房屋，再以該房屋作為
          無線電波發射台，而仍提供該房屋及申請數據設備供被告丙○○經營電台
          ，實難謂其無犯罪之故意。惟本件尚查無被告乙○○有共同經營或從事電
          台無線電波播送之意思，復不能證明其與被告丙○○、戊○○、丁○○、
          己○○等人有共同犯意之聯絡，即不能認被告乙○○有正犯之意思，應認
          其係基於幫助之犯意，而提供上開處所並申請數據專線。
    綜上所述，被告丁○○、己○○、乙○○所辯，均顯不足採。此外，並有如附表
    一、二、三所示之物扣案可資佐證，復有交通部電信總局南區電信監理站九十二
    年八月二十日函、九十二年七月一日及同年九月二十三日非法電台及電波干擾處
    理報告表各一份暨現場照片二十一張及現場蒐證光碟三片在卷可稽，被告五人之
    犯行，均足堪認定。
二、按無線電頻率、電功率、發射方式及電台識別呼號等有關電波監理業務，由交通
    部統籌管理，非經交通部核准，不得使用或變更；無線電頻率之規劃分配、申請
    方式、指配原則、核准之廢止、使用管理、干擾處理及干擾認定標準等電波監理
    業務之辦法，由交通部定之，電信法第四十八條第一項定有明文，被告丙○○、
    戊○○、丁○○、己○○違反上開規定，擅自使用無線電頻率致干擾無線電波之
    合法使用，因而致干擾無線電波之合法使用，核其等所為如事實欄第二項部分，
    係犯電信法第五十八條第三項、第二項之罪；被告乙○○則係幫助渠等犯電信法
    第五十八條第三項、第二項之罪；被告丙○○、己○○所為如事實欄第三項之行
    為，則係犯電信法第五十八條第二項之罪。起訴書就被告等五人所犯法條雖載為
    電信法第五十八條第一項之罪，惟業經公訴人當庭更正起訴法條為電信法五十八
    條第三項、第二項之罪，並予敘明。被告丙○○、戊○○、丁○○、己○○間有
    犯意之聯絡，行為之分擔，應依共同正犯之規定論處。被告乙○○提供自己房屋
    及自己申請之數據專線予被告丙○○等人幫助犯電信法第五十八條第三項、第二
    項之罪名，所為係該罪構成要件以外之行為，為幫助犯，應依刑法第三十條第二
    項之規定按正犯之刑減輕之，公訴人認被告係從事於構成要件行為之正犯，容有
    誤會。被告戊○○、丁○○先後多次未經核准擅自使用無線電頻率，因而致干擾
    無線電波之合法使用之行為，時間緊接，犯罪構成要件相同，顯係基於概括犯意
    反覆為之，為連續犯，應依刑法第五十六條之規定論以一罪，並加重其刑。被告
    丙○○、己○○先後多次未經核准擅自使用無線電頻率（如事實欄第三項），及
    多次未經核准擅自使用無線電頻率，因而致干擾無線電波之合法使用（如事實欄
    第二項）之犯行，時間緊接，且犯罪基本構成要件相同，顯係基於概括犯意反覆
    為之，為連續犯，應依刑法第五十六條之規定，論以情節較重之電信法第五十八
    條第三項、第二項之罪，並加重其刑。檢察官雖僅就前開事實欄第二項之事實聲
    請簡易判決處刑，並經本院依通常程序審理，然檢察官就犯罪事實一部起訴者，
    效力及於全部，本件被告丙○○、己○○就事實欄第三項之犯罪事實，與前揭論
    罪科刑部分，有連續犯之裁判上一罪關係，是以，本院自應一併加以審判。被告
    戊○○曾於九十年間，因犯公共危險罪，經臺灣高雄地方法院判處有期徒刑三月
    確定，甫於九十一年四月十五日易科罰金執行完畢，有臺灣高雄地方法院檢察署
    刑案資料查註紀錄表、本院被告院內索引紀錄表、臺灣高等法院被告全國前案紀
    錄表在卷足憑。其於五年以內再犯本件有期徒刑以上之罪，為累犯，應依刑法第
    四十七條之規定加重其刑。爰審酌被告丙○○曾於八十九年間，因犯違返電信法
    罪，經臺灣高雄地方法院於八十九年七月十八日判處罰金十萬元，並於同年九月
    七日確定，甫於同年十一月二十一日執行完畢；被告戊○○曾於九十二年間，因
    犯違反電信法罪，經臺灣屏東地方法院於九十二年四月二十四日判處拘役三十日
    ，並於九十二年五月二十六日判決確定，嗣於同年八月十九日易科罰金執行完畢
    ，此部分雖均不構成累犯，惟其二人於前案執行完畢後，即再犯本件之罪，顯對
    其非法犯行並無悔意，雖坦承自己部分之犯行，惟仍有迴護其他同案被告之舉，
    難謂犯後態度良好；而被告丁○○、己○○、乙○○於犯後猶矢口否認犯行，且
    其五人違反電信法之規定，未經許可經營電台，而干擾軍用飛航通聯頻道之使用
    ，足生危害於飛航之安全等一切情狀，分別量處如主文所示之刑，並分別諭知易
    科罰金及易服勞役之折算標準，以資儆懲。另扣案如附表所示之物，應依電信法
    第六十條之規定，宣告沒收。
據上論斷，應依刑事訴訟法第四百五十二條第二項、第四百五十一條之一第四項第一
款、第二百九十九條第一項前段，電信法第五十八條第三項、第二項、第六十條，刑
法第十一條前段、第二十八條、第五十六條、第四十七條、第四十一條第一項前段、
第四十二條第一項前段，罰金罰鍰提高標準條例第二條，現行法規所定貨幣單位折算
新台幣條例第二條，判決如主文。
本案經檢察官甲○○到庭執行職務。
中      華      民      國      九十三      年    五    月    三十一    日
                                  臺灣高雄地方法院刑事第十二庭
                                      審判長法官     張世賢
                                            法官     林韋岑
                                            法官     王啟明
右正本證明與原本無異。
如不服本判決，應於判決送達後十日內，向本院提出上訴狀。
                                            書記官    陳寰瑛
中    華    民    國      九十三      年      六      月      一      日
附表一：
搜索地點：屏東縣里港鄉○○路三八之一○七號（房屋所有人：丁○○）
┌──┬──────┬───────┬─────────┬──┬──┐
│編號│品      名  │廠          牌│型號              │單位│數量│
├──┼──────┼───────┼─────────┼──┼──┤
│一  │立體混音器  │ＡＣＡＤ      │ＤＸ─二○一  │臺  │一  │
├──┼──────┼───────┼─────────┼──┼──┤
│二  │雙卡匣座    │ＴＥＡＣ      │Ｗ─六○○Ｒ      │臺  │一  │
├──┼──────┼───────┼─────────┼──┼──┤
│三  │光碟播放機  │ＰＩＯＮＥＥＲ│ＰＤ─Ｆ１００９  │臺  │一  │
├──┼──────┼───────┼─────────┼──┼──┤
│四  │伴唱機      │點將家        │ＳＤ─三三○      │臺  │一  │
├──┼──────┼───────┼─────────┼──┼──┤
│五  │光碟播放機  │ＹＡＭＡＨＡ  │ＣＤＸ─三九六    │臺  │一  │
├──┼──────┼───────┼─────────┼──┼──┤
│六  │調諧器      │ＳＡＮＳＵＩ  │ＴＵ─Ｘ三一○    │臺  │一  │
├──┼──────┼───────┼─────────┼──┼──┤
│七  │微光碟機    │ＳＯＮＹ      │ＭＰＳ─ＪＥ五二○│臺  │一  │
├──┼──────┼───────┼─────────┼──┼──┤
│八  │影音光碟機  │ＳＯＷＡ      │ＶＰ─三九九Ｍ    │臺  │一  │
├──┼──────┼───────┼─────────┼──┼──┤
│九  │轉換器      │無            │ＴＳ─一○○七Ｅ  │臺  │一  │
├──┼──────┼───────┼─────────┼──┼──┤
│十  │混音器      │ＰＨＯＮＩＣ  │十六              │臺  │一  │
└──┴──────┴───────┴─────────┴──┴──┘
附表二：
搜索地點：屏東縣里港鄉○○路八之二四號（房屋所有人：乙○○）
┌──┬──────┬───────┬─────────┬──┬──┐
│編號│品      名  │廠          牌│型號              │單位│數量│
├──┼──────┼───────┼─────────┼──┼──┤
│一  │混音器      │ＹＡＭＡＨＡ  │ＭＸ二○一六      │臺  │一  │
├──┼──────┼───────┼─────────┼──┼──┤
│二  │分配器      │ＴＳＲ        │ＡＶＤ─六○六Ｖ  │臺  │一  │
├──┼──────┼───────┼─────────┼──┼──┤
│三  │無線電發射機│無            │Ｔ─二○○○      │臺  │一  │
└──┴──────┴───────┴─────────┴──┴──┘
附表三
搜索地點：屏東縣三地門鄉電表號七四─六八─○○─四○之處所（所有人陳山岳，
          承租人丙○○）
┌──┬──────┬───────┬─────────┬──┬──┐
│編號│品      名  │廠          牌│型號              │單位│數量│
├──┼──────┼───────┼─────────┼──┼──┤
│一  │收收機      │無            │Ｒ二○○○        │臺  │一  │
├──┼──────┼───────┼─────────┼──┼──┤
│二  │功率放大器  │無            │無                │臺  │一  │
├──┼──────┼───────┼─────────┼──┼──┤
│三  │激勵器      │無            │無                │臺  │一  │
└──┴──────┴───────┴─────────┴──┴──┘
附錄所犯法條：
電信法第五十八條：
違反第四十六條第五項規定，設置或使用無線廣播電臺或無線電視電臺發送射頻信息
，致干擾無線電波之合法使用者，處二年以下有期徒刑、拘役或科或併科新臺幣六十
萬元以下罰金。
違反第四十八條第一項規定，未經核准擅自使用或變更無線電頻率者，處拘役或科或
併科新臺幣二十萬元以下罰金。
犯前項之罪，因而致干擾無線電波之合法使用者，處二年以下有期徒刑、拘役或科或
併科新臺幣六十萬元以下罰金。
電信法第四十八條第一項：
無線電頻率、電功率、發射方式及電臺識別呼號等有關電波監理業務，由交通部統籌
管理，非經交通部核准，不得使用或變更；無線電頻率之規劃分配、申請方式、指配
原則、核准之廢止、使用管理、干擾處理及干擾認定標準等電波監理業務之辦法，由
交通部定之。
